臺灣屏東地方法院刑事判決　　　　　　　94年度交訴字第87號
公　訴　人　臺灣屏東地方法院檢察署檢察官
被　　　告　甲○○
上列被告因公共危險等案件，經檢察官提起公訴（93年度偵字第
6124號）本院判決如下：
    主  文
甲○○被訴公共危險部分無罪；被訴傷害部分公訴不受理。
    理  由
壹、無罪部分：
  一、公訴意旨略以：甲○○於93年1 月26日23時許，在屏東縣
      高樹鄉○○路新南勢幹22號前，因不滿丙○○駕駛車牌號
      碼為RZ-5089 號自小客車超越所駕駛車牌號碼VP-5348 號
      自小客車，乃故意加速超越丙○○之自小客車後，突然煞
      車，致丙○○反應不及，自後方追撞其自小客車，導致丙○○流鼻血之傷害，及丙○○車上女友乙○○受有頭部外
      傷、腦震盪與胸部、腹部頓挫傷等傷害。甲○○旋下車，
      手持鐵製兇器，先以手毆打丙○○，再以鐵器擊打之，使
      丙○○因之另受有兩前臂挫傷及右前臂與右手擦傷等傷害
      （傷害部分另為不受理判決，詳如下述），嗣因甲○○搭
      載之友人丁○○告知甲○○其因案被通緝中，要求甲○○
      趕緊駕車離去，甲○○遂置丙○○及乙○○傷勢不顧，即
      驅車離開，因認甲○○涉犯刑法第185 條之4 之肇事致人
      成傷逃逸罪云云。
  二、按「不能證明被告犯罪或其行為不罰者應諭知無罪之判決
      」、「法院認為．．應諭知無罪之案件，被告經合法傳喚
      無正當理由不到庭者，得不待其陳述逕行判決。」刑事訴
      訟法第301 條第1 項、第306 條分別定有明文。又按刑法
      第185 條之4 之肇事致人死傷而逃逸罪，固不以行為人對
      於事故之發生應負過失責任為必要，但仍以行為人對於事
      故之發生非出於故意為前提。蓋所謂駕駛動力交通工具肇
      事，依據文義，係指「發生交通事故」、「發生車禍」而
      言，應屬「意外」之情形，若蓄意運用車輛以為殺人或傷
      害人之犯罪工具，即應成立殺人或傷害罪，不應稱為駕駛
      動力交通工具肇事。此觀該條之立法理由，係為「維護交
      通安全，加強救護，減少被害人之死傷，促使駕駛人於肇
      事後，能對被害人即時救護，特增設本條，關於肇事致人
      死傷而逃逸之處罰規定。」可知確保交通秩序之維護，減
      少被害人之傷亡，以促進交通之安全，方為本條立法之目
      的，故其適用上應限於車禍肇事之交通案件，亦即惟有以
      行為人非因故意，駕駛動力交通工具肇事，並於肇事後，
      對於被害人不施加救護而逃逸，始克成立，如係故意以汽
      車作為犯罪之工具，立法者本無對於行為人於故意犯罪後
      ，仍留現場對於被害人為即時救護之期待，縱行為人嗣後
      駕車逃離現場，亦僅能論以該故意犯罪之罪責，尚難以侵
      害社會法益之公共危險罪相繩（最高法院93年度台上字第
      4724號判決參照）。
  三、經查，本件被告於上開時、地，因不滿丙○○駕車超越被
      告所駕駛之車輛，乃故意加速超越丙○○之自小客車後，
      再突然煞車，致丙○○反應不及，自後方追撞甲○○之自
      小客車，致丙○○流鼻血之傷害，及丙○○車上女友乙○○受有頭部外傷、腦震盪與胸部、腹部頓挫傷等傷害乙節
      ，業據丙○○於本院審理時證述屬實，並有卷存道路交通
      事故現場圖、道路交通事故調查報告各乙紙、診斷證明書
      2 紙及交通事故現場照片9 幀為證，是被告故運用上開自
      小客車傷害丙○○、乙○○之事實，應可認定，且公訴人
      於所犯法條，亦係認被告所犯為刑法第277 條第1 項之傷
      害罪，則依上開說明，本件縱認被告於故意傷害犯行後，
      未留現場對於被害人為即時救護之期待，而駕車逃離現場
      ，亦難以刑法第185 條之4 之肇事致人於傷而逃逸罪相繩
      ，因本件被告經合法傳喚無正當理由而不到庭，爰依上開
      規定，不待其陳述，逕為無罪之判決。
貳、不受理部分：
  一、公訴意旨另以：甲○○於93年1 月26日23時許，在屏東縣
      高樹鄉○○路新南勢幹22號前，因不滿丙○○駕駛車牌號
      碼為RZ-5089 號自小客車超越所駕駛車牌號碼VP-5348 號
      自小客車，乃故意加速超越丙○○之自小客車後，突然煞
      車，致丙○○反應不及，自後方追撞其自小客車，導致丙○○流鼻血之傷害，及丙○○車上女友乙○○受有頭部外
      傷、腦震盪與胸部、腹部頓挫傷等傷害。甲○○旋下車，
      手持鐵製兇器，先以手毆打丙○○，再以鐵器擊打之，使
      丙○○因之另受有兩前臂挫傷及右前臂與右手擦傷等傷害
      ，因認被告涉犯刑法第277條第1項之傷害罪云云。
  二、按告訴乃論之罪，告訴人於第一審辯論終結前，得撤回其
      告訴；又告訴經撤回者，法院應諭知不受理之判決，刑事
      訴訟法第238 條第1 項，及第303 條第3 款定有明文。本
      件認被告此部分犯行係犯刑法第277 條第1 項之傷害罪，
      ，依同法第287 條之規定，須告訴乃論。茲據告訴人丙○○、乙○○凰分別於94年7 月8 日、94年8 月9 日具狀撤
      回告訴，有卷存聲請准予撤回告訴狀2 紙為證，爰不經言
      詞辯論，逕為諭知不受理之判決。
參、據上論斷，應依刑事訴訟法第301 條第1 項、第303 條第3
    款、第306 條、第307 條，判決如主文。
中　　華　　民　　國　　94　　年　　12　　月　　21　　日
                  交通法庭  審判長法  官  潘正屏
                                  法  官  羅培毓
                                  法  官  曾吉雄
以上正本證明與原本無異。
如不服本判決應於收受本判決送達後十日內向本院提出上訴書狀，
其未敘述上訴理由者，並得於提起上訴後十日內向本院補提理由
書狀（均須按他造當事人之人數附繕本）「切勿逕送上級法院」
                                  書記官  潘美碧
中　　華　　民　　國　　94　　年　　12　　月　　21　　日
